臺灣高等法院刑事判決　　　　　　94年度重上更(四)字第73號
上　訴　人
即　被　告　丁○○
選任辯護人　余鐘柳　　律師
上　訴　人
即　被　告　甲○○
選任辯護人　陳峰富　　律師
　　　　　　蕭世光　　律師
　　　　　　張簡勵如　律師
上列上訴人因貪污治罪條例等案件，不服臺灣臺北地方法院86年
度訴字第2135號，中華民國87年8月12日第一審判決（起訴案號
：臺灣臺北地方法院檢察署86年度偵字第3640號），提起上訴，
判決後經最高法院第4次發回更審，本院判決如下：
    主  文
原判決關於丁○○、甲○○部分均撤銷。
丁○○、甲○○被訴對於主管事務直接圖利既遂部分，甲○○被
訴公務員登載不實罪部分、丁○○被訴行使偽造私文書罪部分均
無罪。
丁○○、甲○○被訴對於主管事務直接圖利未遂部分，免訴。
    理  由
壹、公訴意旨以：
一、丁○○係雙溪鄉鄉民代表副主席（民國82年間任職同鄉鄉民
    代表），亦係德記公司之實際負責人，甲○○係臺北縣雙溪
    鄉公所建設課技士，均係依據法令從事公務之人員。乙○○
    （業經判決無罪確定）係統鑫公司負責人，受雙溪鄉公所委
    託辦理都市計畫10－02號道路開闢工程之設計業務，為受公
    務機關委託承辦公務之人員，楊以德（業經判決無罪確定）
    係唐實業有限公司負責人（下稱唐公司）。渠等基於共
    同之概括犯意，連續於民國（下同）82年4月初某日，甲○○為圖利丁○○，原先將該公所經辦之前揭工程規劃設計案
    內定由丁○○所經營之德記公司承辦，然因丁○○當時準備
    競選連任，且德記公司承包之工程太多，為避免牽扯及己，
    乃洽由乙○○以統鑫公司名義承作，嗣由丁○○、乙○○共
    同偽造不實之文昌測量有限公司（下稱文昌公司）估價單，
    連同統鑫公司、德記公司之估價單交予甲○○，甲○○明知
    無比價之情形，於82年4月20日在職務上所製作之委託設計
    請示單上，為「統鑫公司所提設計費為工程費之百分之2.5
    ，擬委託該公司辦理設計」之不實比價紀錄，使統鑫公司順
    利得標承作，而圖得不法設計費新台幣（下同）57萬元。嗣
    因雙溪鄉鄉民代表會認前揭工程有弊端，函請台北縣調查站
    調查，始查得上情。因認被告丁○○、甲○○2人此部份涉
    犯貪污治罪條例第6條第1項第4款對於主管事務直接圖利既
    遂罪嫌，被告甲○○另犯刑法第213條之公務員登載不實罪
    嫌，被告丁○○另犯刑法第216條行使同法第210條之偽造私
    文書罪嫌云云。
二、甲○○、丁○○、乙○○明知前揭工程主要施工材料「加勁
    格網」、「鍍鋅機編蛇（石）籠」設計須作市場調查、詢價
    憑辦，亦明知楊以德所經營之唐公司，係以經銷上開材料
    營利，其經銷之商品並分別獨家擁有BSI及SABS證明符合ISO
    ／9002品質標準證書，且楊以德利用其所經銷前揭商品之其
    他經銷商礙於同行之情，未便作競爭，不願出售相同產品予
    楊以德綁標之工程之包商情形，渠等乃勾結，依楊以德所提
    供資料，將該工程「加勁格網」材料品質標準限制，設計為
    ：「應附有出廠證明及英國國家標準局BSI所頒發之材料性
    質檢驗報告符合證書，證明符合國際標準組織ISO／9002之
    品管標準」；至「鍍鋅機編蛇籠」之品質標準規範為「提供
    ．．．南非國家標準局SABS所頒發之材料性質檢驗報告符合
    證書，載明符合國際標準組織ISO／9002之品質標準」；以
    出具符合國際標準組織ISO／9002標準之鑑定單位及高估前
    揭材料價格綁標（其中「鍍鋅機編蛇籠」部分，楊以德之進
    價為每立方公尺新台幣（下同）810元，售價為2,850元，數
    量為920立方公尺；另「加勁格網」部分，楊以德之進價係
    每平方公尺135元，售價為410元，數量為16,065平方公尺）
    ，意圖使楊以德獲得不法利益達5,164,260元，惟因包商正
    力營造股份有限公司（下稱正力公司）吳博仁於施工中，欲
    購買前揭材料時，發現該公司僅能以顯不合理之高價向唐
    公司購買，而查得上情，乃向臺北縣政府等單位陳情，而使
    乙○○承認其限制出具符合國際標準組織ISO／9002之品質
    標準之鑑定單位係不當，而改用其他鑑定單位檢驗符合國際
    標準組織ISO／9002之品質標準之產品而未遂。嗣因雙溪鄉
    鄉民代表會認前揭工程有弊端，函請台北縣調查站調查，始
    查得上情。因認被告丁○○、甲○○2人此部份係犯貪污治
    罪條例第6條第2項、第1項第4款對於主管事務直接圖利未遂
    罪嫌云云。
貳、無罪部分即公訴意旨一部分：
一、按犯罪事實應依證據認定之，無證據不得認定犯罪事實。不
    能證明被告犯罪者，應諭知無罪之判決。刑事訴訟法第154
    條第2項、第301條第1項前段分別定有明文。又認定犯罪事
    實須憑證據，為刑事訴訟法所明定，故被告犯罪嫌疑，經審
    理事實之法院，以盡其調查職責，仍不能發現確實之證據足
    資證明時，自應依法為無罪判決。且事實之認定，應憑證據
    ，如未能發現相當證據，或證據不足以證明，自不能以推測
    或擬制之方法，以為裁判基礎。（最高法院20年上字第893
    號、40年台上字第86號判例參照）。
二、公訴人認被告丁○○、甲○○涉犯此部分罪嫌，無非係以證
    人廖德勝、乙○○、丙○○於調查局之證述，並有文昌公司
    估價單1紙在卷足稽。惟訊據被告丁○○、甲○○均堅詞否
    認有上揭被訴犯行。被告丁○○辯稱：雙溪鄉地處偏遠，德
    記公司為在地公司，承包多數公所工程，乃屬當然，在系爭
    工程後，仍承包多項工程，顯然伊並無所謂選舉將屆之顧慮
    。而乙○○與其配偶之供述彼此矛盾，顯不可採。至文昌公
    司之估價單係由曹永隆交付，伊與乙○○並未偽造。本案檢
    舉人吳博仁與伊因派系不同，而先前伊因吳博仁所承包之本
    案有違約情形，認為嗣後新任鄉長仍同意由其復約，有不法
    嫌疑，乃提案移送偵辦，是伊若有不法，豈會自暴其短，檢
    舉不法等語。被告甲○○辯稱：（一）依臺灣省政府中華民
    國72年3月21日72府152字第140649號函及臺北縣政府民國72
    年4月16日72北府主3字第84125號函示，依上級機關之行政
    授權關於委託技術服務費在100萬元以下者，主辦單位得自
    行決定招商辦法，在此授權範圍內所為任何行政行為不論為
    行政責任，或刑事責任皆屬合法。而本件系爭工程設計服務
    費為100萬元以下，故按前開臺灣省政府、臺北縣政府之行
    政命令授權，主辦系爭工程之雙溪鄉公所有招商之決定權，
    故於此前提下即難謂主辦單位之指定商家有圖利之不法故意
    及行為。（二）德記公司、統鑫公司、文昌公司均曾承包雙
    溪鄉公所工程，歷來工程品質良好，伊挑選符合廠商比價發
    包，應無不法。又設計公司有工程督察與指導之義務，伊就
    工程所施用材料之選用，當然尊重承包商之專業建議而為決
    定，故不能僅以材料品質之指定即認為有綁標之嫌。此外，
    承包商於施作時，曾向雙溪鄉公所陳情擬使用同級品，公所
    於會勘後亦予以同意，是若伊有圖利意圖，如何可能允許。
    （三）伊對於系爭工程應使用何種材料並無決定權，完全由
    設計公司依專業技術、知識認定後，函鄉公所同意，而伊並
    無決定之權。本案論斷伊涉案之主要依據，乃同案被告乙○○於調查局中所為陳述，惟乙○○所言前後反覆，並不足採
    等語。
三、經查：
(一)關於被告丁○○偽造文昌公司估價單持以行使部分：
  (1)證人即文昌公司之設計人員曹永隆於檢察官偵查中證稱：「
    （這估價單何人筆跡？）不是我本人的筆跡，可能是我叫同
    事寫的」、「（為何估價單的上下筆跡不一樣？）下面格式
    是我們另外紙張書寫影印上去」等語（見偵查卷第116頁反
    面）；原審審理時復證稱：「（估價單）我叫同事寫，章是
    當時小姐蓋的，印鑑章有3副，副章有2副」、「（對廖德勝
    檢方筆錄有何意見？）設計部分有參與比價，我負責設計，
    他（指廖德勝）負責測量，出價他不知道，章應該他知道，
    測量時出價單是我送的，放在林先生桌上，大概是這樣子」
    等語（見原審卷一第214頁），而本件委外工程為工程規劃
    設計，與證人曹永隆在文昌公司所負責之業務有關，是證人
    曹永隆證稱該估價單係其所出具，尚非無據。又文昌公司於
    80年間承攬臺北縣雙溪鄉「雙溪都市計劃（部分）樁位補建
    工程」乙案，德記公司係擔任契約之連帶保證人，有卷附之
    契約書可憑（見本院上訴卷一第145頁），足認文昌與德記2
    公司早有往來，衡情營造業界投標公共工程商請其他公司出
    具估價單以遂其陪標目的之情形所在多有，是本件被告丁○○商請文昌公司出具估價單以遂其陪標目的，自無再與同案
    被告乙○○擅自偽造之必要。
  (2)證人即文昌公司職員廖德勝於調查局訊問時證稱：「（你有
    無承包過臺北縣雙溪鄉發包之工程）從來沒有」、「此估價
    單非文昌公司發出，亦非本人決定之估價單」、「（你如何
    確定此估價單非屬你及文昌公司所有？）因為第一，該張估
    價單上所蓋之文昌測量公司負責人陳國泰之大小章並非文昌
    公司的，本人可以提供文昌公司與負責人之大小章供貴站參
    考；第二，該估價單上之筆跡並非本人的筆跡，因為所有文
    昌公司（自74年本人接手後）對外之估價單，均係由本人親
    自填具並交予公司小姐蓋立唯一大小章戳後，再統一以郵寄
    方式參與比價、投標；第三，本人迄今仍未從甲○○處得知
    雙溪鄉有此都市○○○號道路開闢工程、測設工程之比價情
    事，所以本人可以確定該張估價單係被人偽造的」云云（見
    偵查卷第41頁反面、第42頁反面、第43頁），旋於檢察官偵
    查中改稱：「我只是負責測量業務，（文昌公司）負責人是
    陳國泰」「（文昌公司的業務有無包括工程設計？）有。我
    是測量業務，設計另一位同事在做」「（調查局所提示之估
    價單是否文昌公司之印章？（提示）是。」「（為何在調查
    局說不是？）我回去問曹先生，他說有寄此估價單，那是我
    們公司副印」云云（見偵查卷第109頁反面、第110頁），於
    原審時又改稱：「（你現從事何事？）文昌測量公司從事測
    量，我不做設計。印鑑章有二副，副印有很多副」「我（在
    調查局）講是印鑑章有在，那不是印鑑章，是曹先生寄的」
    、「我們投標都用印鑑章，我74年進公司服務，我保管印鑑
    章，我不知有此工程，是約談後（調查局）我問曹永隆才知
    ，估價單用副章是比價，私人有用副章，公家都用印鑑章，
    詳細我記不起來。」云云（見原審卷二第96頁、第97頁反面
    ），嗣於本院上訴審時改稱：「（文昌公司估價單何人所蓋
    ？）公司人蓋的」云云（見本院上訴卷一第173頁），不僅
    就文昌公司是否承攬過雙溪鄉公所工程、文昌公司有幾副大
    、小章，甚至就文昌公司由何人負責填據估價單之證詞，前
    後不一，已非無瑕疵可指。況文昌公司自80年間起即有陸續
    承攬雙溪鄉公所發包工程，有台北縣雙溪鄉公所與文昌公司
    簽定之契約書3件在卷足稽（見本院上訴卷一第145至151頁
    ），是其前開證詞，自不足據為不利於被告等之認定。
  (3)至本院上訴審將證人廖德勝於本院上訴審時提出文昌公司印
    章一枚，送請憲兵司令部刑事鑑識中心為印文鑑定，經「初
    步觀察」，送鑑資料均為原本，紋路清晰，但估價單上之印
    文邊框略為不平整。以「投影比對」時，得出字體均為陽文
    刻印，再以「重疊比對」，發現印文間之紋路，邊框均吻合
    ，惟以「特徵比對」時，發現外框紋線粗細，墨色濃淡，以
    及文昌公司之「限」字，最後一撇中斷之長短及有類似勾筆
    ，稍有不同，其餘特徵並無不同，而作為「印文不符」之論
    定，固有該中心鑑驗通知書及印文鑑析報告足參（見本院上
    訴卷一第193頁、卷二第146至150頁），然經財團法人臺灣
    經濟鑑定委員會以相同之方法，鑑定兩者印文結果，認兩者
    印文應出自同一只印鑑，亦有該委員會出具之鑑定研究報告
    書在卷為憑（見本院上訴卷二第77至91頁），二者所為之鑑
    定結果明顯相左。而本院參諸前開印章與估價單經本院上訴
    審先送請法務部調查局鑑定，經該局以送鑑資料「部分紋線
    殘缺，且印泥淤積模糊不清，無法確認紋線特徵」為由認無
    法鑑定，再送請內政部警政署刑事警察局鑑定，亦經該局以
    以「估價單上文昌公司」印文欠明為由認難以鑑定，分別有
    法務部調查局第六處通知單、內政部警政署刑事警察局函各
    1紙在卷可佐（見本院上訴卷一第189頁、卷二第157頁），
    足認前開估價單上之文昌公司印文「部分紋線殘缺，且印泥
    淤積模糊不清，無法確認紋線特徵」，足以影響鑑定之正確
    性，產生無法鑑定之情形，法務部調查局及內政部警政署刑
    事警察局，始會拒絕鑑定。則本件鑑定既存有相當之風險，
    而憲兵司令部刑事鑑識中心與財團法人臺灣經濟鑑定委員對
    相同文件，以相同方法鑑定之結果，確產生兩歧，是憲兵司
    令部刑事鑑識中心為與財團法人臺灣經濟鑑定委員會在此基
    礎下所為之鑑定，自均不足遽採為利或不利被告丁○○之認
    定。而本院綜觀全卷，證人曹永隆迭次表示係由該公司出具
    估價單參加陪標，已如前述，被告丁○○實無再偽刻文昌公
    司之印章蓋於估價單之理。另證人曹永隆及廖德勝雖均無法
    提出估價單之字跡係由公司何人書寫，惟據曹永隆於本院更
    二審時證述：因當時公司進出的人很多，我打電話回公司說
    有這個工程，筆跡係何人伊想不起來，而公司當時是廖德勝
    在處理，公司有幾位小姐伊不清楚，（見本院更二卷188頁
    ），雖證人曹永隆無法提出估價單由公司內何人書寫，惟依
    前所述，該估價單既係由證人曹永隆所出具，則證人曹永隆
    委由何人書寫，對於估價單之真實並不生影響。
(二)關於圖利乙○○設計費57萬元部分：
  (1)按貪污治罪條例所稱之「圖利」，係指圖得不法利益而言，
    故依據法令從事公務之公務人員，對於主管或監督之事務所
    圖得之利益，並非不法，無論為自己或第三人，均不得以該
    罪相繩。又該圖利罪，係以行為人基於不法圖利自己或第三
    人之犯意，並將犯意表現於行為，為構成要件。若無從證明
    公務員有不法圖利之意思，則其行為縱然失當，亦難遽以該
    罪相繩。
  (2)臺北縣雙溪鄉公所就該鄉都市計劃第10－02號道路開闢工程
    委託統鑫公司設計規劃，有83年5月6日由雙溪鄉公所與統鑫
    公司簽訂之工程委託設計契約書在卷可稽，依該契約書第4
    條第1項所載，設計之服務費為發包總工程費百分之2.5，而
    該工程嗣後由正力公司以2,280萬元得標，亦有82年7月8日
    由正力公司與雙溪鄉公所所簽訂之工程合約影本附卷可參，
    是統鑫公司就本設計案之服務費為57萬元。依臺灣省政府中
    華民國72年3月21日72府152字第140649號函及臺北縣政府民
    國72年4月16日72北府主3字第84125號函示，此類設計業務
    得由主辦工程機關自行決定辦理，即主辦工程機關採行比價
    方式，或直接委託顧問公司辦理，均無不可，後者有臺北縣
    貢寮鄉處理類似工程事宜即分別直接委託，服務費用為百分
    之3，此觀卷附之臺北縣貢寮鄉公所函稿影本（見本院上訴
    卷一第112至117頁）甚明，且證人即原臺北縣雙溪鄉鄉長林
    慶麒於本院更一審時證稱：本件工程設計服務費占契約約定
    的發包總工程費百分之2.5已偏低，因為我們的規定是百分
    之4等語（見本院更一卷第89頁）。本件設計工程既係採行
    比價方式辦理，由案外人曹永隆及被告丁○○、同案被告乙○○分持文昌公司、統鑫公司、德記公司之估價單交予被告
    甲○○後，再由被告甲○○簽寫簽呈，說明系爭工程之3家
    設計公司估價結果，以統鑫公司出價最低，擬請示由統鑫公
    司承作，且承攬之統鑫公司確有依規定設計之情，並非白領
    該設計費用。況本件設計工程原亦可以直接委託之方式，委
    託統鑫公司承作，且承攬之統鑫公司之設計費用較之於直接
    委託者亦無偏高情事，揆之首開說明，尚難認此設計費57萬
    元係屬不法之利益而該當於圖利罪名。
  (3)再系爭都市計劃第10－02號道路開闢工程設計及預算完成後
    ，臺北縣雙溪鄉公所報請上級主管機關臺北縣政府備查，經
    臺北縣政府82年6月7日82北府土字第188728號函復：「據送
    貴鄉10－02號道路開闢工程預算書備查，結構安全應由設計
    單位負責，請依法發包」等語，有該函附卷可稽。又本件並
    無依臺北縣政府78年8月28日78府建4字第156182號函所公告
    之臺灣省對公共工程發包經常流標之因應措施第三項招標方
    面第(三)點規定：「公開招標連續兩次僅有二家投標者，得改
    以比價方式辦理，如連續兩次僅有一家或無人投標或超過底
    價而廢標兩次以上者，得改以議價方式辦理．．．」之適用
    。此經臺北縣政府88年5月27日88北府工土字第130864號函
    敘明在案（見本院上訴卷一第190頁），附此說明。
(三)關於被告甲○○公務員登載不實部分：
  (1)證人即當時雙溪鄉公所鄉長林慶麒證稱：伊當鄉長對採購程
    序瞭解，依規定委託設計費用未滿100萬元，承辦機關可以
    自行決定用何種方式辦理，本件以比價方式並無違反行政程
    序，公開招標要經公開程序，如用比價就通知廠商寄估價單
    來，由承辦人員簽到科長、財政、主計、秘書、鄉長，由鄉
    長核定。對於估價單上印文真假，承辦人員亦無查證義務，
    比價時並無規定廠商一定要在現場等語（見本院更一卷第87
    至89頁、更二卷第76、77頁）。故依證人所述，委託設計費
    用如屬100萬元以下，並未規定廠商一定要在現場，且送件
    收受方式亦無規定，任何方式均可，且承辦人員亦無查證估
    價單上印文之真實與否，則本件工程設計之費用為57萬元，
    依臺灣省政府中華民國72年3月21日72府152字第140649號函
    及臺北縣政府民國72年4月16日72北府主3字第84125號函示
    ，承辦機關可以自行決定用何種方式辦理，縱被告甲○○直
    接指定德記公司承攬並不違法，隨後德記公司因故放棄承攬
    ，甲○○遂改以比價方式，由最低價之統鑫公司承作，亦屬
    合法。嗣案外人曹永隆、被告丁○○及同案被告乙○○交付
    德記、統鑫、文昌公司所出具之估價單與被告甲○○，再由
    被告甲○○簽寫內容：「主旨：為本鄉都市計劃第10－02號
    道路開測量設計工程辦理估價結果簽請核示」、「說明：本
    案經3家設計公司估價如次：１德記公司所提設計費為工程
    費百分之3.5計算。２統鑫公司百分之2.5。３文昌公司百分
    之3」、「擬辦以價格最低之統鑫公司辦理設計」之雙溪鄉
    公所委託設計請示單後，會簽到科長、財政、主計、秘書、
    鄉長，由鄉長決定由價格最低之統鑫公司辦理前開工程之設
    計，自係比價後之結果。是以本件被告甲○○於收受估價單
    後，依估價單內容照實記載於請示單上，呈請長官批示，尚
    難認有有何不實之情，自與公務員登載不實之犯罪構成要件
    不合。
  (2)至同案被告乙○○於調查站時供稱：臺北縣雙溪鄉公所就該
    鄉都市計劃第10－02號道路開闢工程係在開標前即82年3、4
    月間，由雙溪鄉民代表丁○○告知我該工程因時間緊迫，決
    定由統鑫公司來承作設計，他告知後，過了3、4天左右，我
    即將統鑫公司、文昌公司已蓋立公司大、小章及公司資料之
    空白估價單交予丁○○，由丁○○填載估價單上業主名稱、
    日期及承辦金額比例後，單獨前往雙溪鄉公所建設課親交甲○○，事後鄉公所並無人通知我已得標，我完全相信丁○○
    所交給我之工程就一定能兌現云云（見偵卷第20頁反面、21
    頁），旋於檢察官偵查中即改稱：文昌公司估價單我不知道
    何人交給丁○○云云（見偵卷第106頁正面），於原審時改
    稱：文昌公司估價單是向曹先生拿的，後來他們蓋章。（原
    審卷一第136頁），於本院上訴審時改稱：3張估價單誰交給
    甲○○，我不知道，我太太也不知道，他很少管我工程之事
    云云（見本院上訴卷二第41頁正面），於本院更一審時改稱
    ：估價單我有填云云（見本院更一卷第192頁），於本院更
    二審時改稱：伊沒有將空白估價單交給丁○○云云（見本院
    更一卷第192頁），於本院更二審時改稱：伊在調查局之供
    述係指伊我以前做私人工程時有去德記、文昌公司借空白估
    價單，上面空白部分是指百分比，估價單上已蓋好公司大小
    章，並非指本件云云（見本院更二卷第73頁），嗣於本院時
    又翻異其詞證稱：估價單係伊親自送去公所，在調查局時係
    因伊將私人及公家工程扯在一起云云（見本院卷審判筆錄第
    7、8頁），前後不一其詞，已非無瑕疵可指。且證人即同案
    被告乙○○之配偶丙○○於調查站訊問時證稱：丁○○因承
    包工程太多，且我先生曾幫忙他，所以向我先生表示可以介
    紹他與公所人員接洽承包該工程，接洽地點在公所建設課。
    是承辦人甲○○叫我先生準備3家公司之估價單來比價，我
    先生即向德記公司、文昌公司借估價單後，連同統鑫之估價
    單一起送去公所比價，至於詳情還是乙○○比較清楚云云（
    見偵卷第38頁反面至39頁正面），於檢察官偵查中改稱：當
    初公司的事都是我先生處理，所以就認為3家估價單是我先
    生的筆跡，字看起來有點像，但太久了弄不清楚云云（見偵
    卷第104頁反面），於本院更一審時證稱：我不記得乙○○
    如何取得德記和文昌公司估價單，因為我沒有參與云云（見
    本院更一卷第82頁）於本院更二審時證稱：在調查局說是甲○○要我先生準備，是隨便說的，那時在調查局蠻久的，估
    價單的事我不知道，我沒有參與云云（見本院更二卷第72頁
    ），是證人丙○○就何人將3家公司之估價單送去公所與何
    人填寫估價單等情，與同案被告乙○○所供均有不一致之情
    形，其真實性亦有可疑。況同案被告乙○○本身事涉不法，
    而證人丙○○與同案被告乙○○係夫妻關係，自難期為真實
    之陳述，是其前開證詞，自不足據為不利於被告甲○○之認
    定。
(四)綜上，被告丁○○並無行使偽造之文昌公司估價單情事，同
    案被告乙○○所領取之設計費57萬元亦非屬不法利益，被告
    甲○○收受德記、文昌、統鑫3家公司之估價單後據實填載
    在其職務上所製作之委託設計請示單上，亦難認有公務員明
    知不實之事項，而登載於職務上所掌公文書犯行之可言。被
    告等上開所辯，應堪信憑。此外，復查無其他積極證據足以
    證明被告2人確有如起訴書所指之此部分犯行，自屬不能證
    明被告此部分犯罪。
參、免訴部分即公訴意旨二、部分：
一、按犯罪後之法律已廢止其刑罰者，應諭知不受理之判決，刑
    事訴訟法第303條第4款定有明文。
二、本件被告丁○○、甲○○就工程使用之材料以獨家進口材料
    綁標，使同案被告楊以德經銷之「加勁格網」、「鍍鋅機編
    蛇（石）籠」得以高於行情之價格出售，嗣因經檢舉，始允
    許包商使用同級品替代，因認被告丁○○、甲○○涉犯貪污
    治罪條例第6條第2項、第1項第4款之對於主管事務直接圖利
    未遂罪嫌，惟查：被告丁○○、甲○○行為後，貪污治罪條
    例第6條，業於90年11月9日修正公布施行，修正後之該條例
    第6條第2項業已廢止對於直接圖利未遂之處罰規定，揆諸前
    開規定，此部分自應為免訴之判決。
肆、原審未為詳究，遽以論罪科刑，尚有違誤。（一）公訴意旨
    一部分：被告上訴意旨，否認犯罪，為有理由，應由本院就
    將原判決此部分予以撤銷，並依法諭知被告丁○○、甲○○
    被訴直接圖利既遂部分，甲○○被訴公務員登載不實罪部分
    ，丁○○被訴行使偽造私文書罪部分均無罪之判決。（二）
    公訴意旨二部分：被告丁○○、甲○○被訴涉犯貪污治罪條
    例第6條第2項、第1項第4款對於主管事務直接圖利未遂部分
    ，因該條例第6條業於90年11月9日修正公布施行，修正後之
    該條例第6條第2項廢止對於直接圖利未遂之處罰，依刑事訴
    訟法第302條第4款規定，此部分應為免訴之判決。原判決未
    及審酌法律之修正而為有罪之判決，自非允洽，亦應由本院
    將原判決此部分撤銷，改諭知免訴之判決。
據上論斷，應依刑事訴訟法第369條第1項前段、第364條、第301
條第1項、第302條第4款，判決如主文。
本案經檢察官劉靜婉到庭執行職務。
中　　華　　民　　國　　94　　年　　9　　月　　 21  　日
　　　　　　　　刑事第十庭審判長法　官　陳正雄
                                法　官  許錦印
                                法　官  黃金富
以上正本證明與原本無異。
檢察官如不服本判決，應於收受送達後10日內向本院提出上訴書
狀，其未敘述上訴之理由者並得於提起上訴後10日內向本院補提
理由書（均須按他造當事人之人數附繕本）。
                                書記官  陳玉嬋
中　　華　　民　　國　　94　　年　　9 　　月　　23　　日
